【裁判字號】    89,上訴,270
【裁判日期】    890511
【裁判案由】    搶奪等
【裁判全文】
臺灣高等法院刑事判決                            八十九年度上訴字第二七號
    上  訴  人
    即  被  告  己○○
    選任辯護人  許朝財
                簡長輝
                鄭華合
    被      告  壬○○
    指定辯護人  王永炫  本院甲○辯護人
    被      告  乙○○
    選任辯護人  陳信亮
    被      告  辛○○
    選任辯護人  徐慧芬
    被      告  丙○○
    選任辯護人  蘇漢祥
    被      告  庚○○
    選任辯護人  楊致一
右列上訴人，因搶奪等案件，不服臺灣桃園地方法院八十八年度訴字第五三四號，中
華民國八十八年十二月十七日第一審判決（起訴案號：臺灣桃園地方法院檢察署八十
八年度偵字第二二三號、第七五六號、第一○六七號、第二四七七號、第三七九七號
、八十八年偵緝字第三三九號），本院判決如左：
    主      文
上訴駁回。
    事實及理由
一、本案經本院審理結果，認第一審判決以被告等所為，係分別觸犯刑法第三百二十
    六條第一項、第三百三十七條、第二百十六條、第二百十條、第三百二十五條第
    一、三項之罪，分別從一重依結夥三人以上攜帶兇器而搶奪罪及結夥三人以上而
    搶奪罪處斷，審酌被告等犯罪之一切情狀，量處己○○有期徒刑八年，壬○○有
    期徒刑六年二月，丙○○有期徒刑六年六月，辛○○有期徒刑七年八月，乙○○
    有期徒刑六年，庚○○所犯搶奪二罪，分別有期徒刑一年二月及五年八月，合併
    定其應執行刑為六年八月，並均於刑之執行完畢或赦免後，令入勞動場所強制工
    作年，復將查獲之被告等所有供犯罪所用美工刀、機車及犯罪所得機車行照等
    併予宣告沒收，其認事用法及量刑均無不當，應予維持，並引用第一審判決書記
    載之事實、證據及理由。
二、被告己○○上訴意旨略稱：伊未參與偽造、行使偽造之私文書及使公務員登載不
    實等罪行，否認參與一審判決附表二編號三之搶奪行為，原判決以被告自白為認
    定有罪之唯一依據於法不合，且被告在警局之自白係被刑求，又原判決未審酌被
    告為瘖啞人，處以八年重刑，顯然過重；被告壬○○上訴意旨略稱：伊為瘖啞人
    ，犯罪後態度良好，已知悔悟，請求減刑並免予強制工作強分；被告丙○○上訴
    意旨略稱原審量刑過重，宣告強制工作處分，亦非適當；被告庚○○上訴意旨略
    稱：伊未參與張進昌八十五年十一月三十日在台中縣大肚鄉之搶奪行為，亦未參
    與己○○等於八十七年九月二十九日（原審判決附表二編號十）之搶奪行為，原
    判決認定事實有誤，且其參與搶奪僅止於把風，並無犯罪習慣，原判決竟宣付強
    制工作，顯屬不當。被告賴昆泉、乙○○等上訴意旨略稱：彼等為瘖啞人，無犯
    罪習慣，原審未予審酌處以重刑，並宣告強制工作處分，顯然不當。
三、惟查：
  (一)被告己○○參與原判決附表二所示各次犯行（包括審判中否認參與附表二編號第
    三部分），迭經該被告於警訊及偵查中供白不諱，核與共同被告壬○○、丙○○
    、乙○○、庚○○、林李佩玲（已判刑確定）供述共同參與犯罪情節相符，並經
    被害人戊○○等十六名及證人陳文德分別指證甚詳，復有贓物領據、被害人指認
    相片、現場模擬照片等附卷，犯罪時所用美工刀及機車五部扣案可證，事實至為
    明顯。且該被告於檢察官偵訊時，已供明警訊時未遭刑求逼供，記明筆錄在卷（
    見偵字第七五六號卷第二四二頁），該被告於本院審理中翻供，謂於警訊中被刑
    求，否認部分犯行，並指原判決以被告在警訊之自白為認定犯罪事實之唯一依據
    云云，自非可採。又原審依據機車行負責人陸煥堂等之指證，所提出機車買賣訂
    購書、訂購同意書、機車新領牌照登記書、車輛竊盜、車牌失竊資料個別查詢表
    、機車行照，以及共同被告壬○○、辛○○、丙○○、乙○○等相關之供詞，認
    為該被告己○○於本案被告等購買犯罪所用機車過程中彼此基於犯意連絡，分擔
    實施如原判決事實所載偽造、行使偽造文書及使公務員登載不實犯行，已於原判
    決理由中詳予說明，被告己○○上訴，空言否認，亦無可採。
  (二)關於被告庚○○夥同張進昌（由台中地院另案審結）及另二名姓名不詳成年男子
    ，於八十五年十一月三十日上午，在台中縣大肚鄉大肚鄉公所前，共同搶奪趙天
    井所騎腳踏車置物籃內現款四十萬元之事實，業經該被告於檢察官偵查中坦承不
    諱（見桃園地檢八十八年偵字第三七九七號偵卷二第二一八頁、二一九頁），核
    與共犯張進昌在偵查中所供（見台中地檢署八十五年度偵字七○○二號卷三十二
    頁），及被害人趙天井指訴情節相符，共犯張進昌並經台中地院判刑確定，有該
    院八十六年度訴字第二一二八號判決書附卷可按。張進昌於警局初訊時，供稱綽
    號「自強」者參與犯罪，該「自強」之呼叫器號碼為000000000號（原
    判決誤為000000000），經警向電信局查詢結果，該呼叫器之使用人為
    庚○○，並查明其身分證字號，再提供口卡，由張進昌指認確實，有警訊筆錄及
    口卡等附卷可稽，該被告庚○○在偵查中亦供認其有「自強」之外號，可見該被
    告在偵查中自白此次犯行，與事實相符，自得採為認定犯罪之證據。嗣後被告於
    審判中翻供否認此部分罪行，要非可採。至其於八十七年九月二十九日，參與壬○○、丙○○、乙○○、辛○○，己○○等共同搶奪、癸○○現款四十四萬七千
    元之事實（即原判決附表二編號十），迭經該被告及其餘共同被告於警訊、偵查
    及審判中供認不諱，彼此所供相符，並經被害人癸○○指訴甚詳，復有前開扣案
    犯罪工具等足資佐證，被告庚○○上訴否認此部分犯行，顯無可採。
  (三)被告乙○○及其辯護人另又辯稱：乙○○於八十七年十一月十八日與共同被告己○○、辛○○、丙○○等在中壢市○○路一七○號前，趁被害人丁○○進入超商
    店內購物，機車未熄火，而乘機將該機車騎走並取車內現款（即原判決附表二編
    號十二號），應屬竊盜行為，原判決認為應成立搶奪罪，於法不合。惟查丁○○
    於警訊及原審審理中供稱：伊自台灣中小企銀領款後將款放在機車座墊下，再騎
    車至斜對面萊爾富超商前下車買煙，鑰匙未拿下，剛在店門口，就看見歹徒將機
    車騎走。由此可見丁○○將車暫停店前，欲入內買煙，方至店門口，其視線始終
    未離其機車，該機車仍在其實力管領之狀態中，被告等乘其不備，公然下手搶取
    ，與竊盜行為係乘他人不知而取之者，顯然不同，自應成立搶奪罪，原審就此部
    分所適用法條，並無不當。
  (四)原審以被告等罪證明確，前此均有搶奪、盜匪等前科（其中己○○、丙○○、壬○○三名構成累犯），均不知悛改，素行不佳，於短短數月內又連續搶奪，被告
    己○○十七次、壬○○、乙○○五次、辛○○十四次、丙○○七次、庚○○三次
    （另在台中縣犯搶奪罪一次），因認彼等均有犯罪習慣，犯罪情節重大，影響社
    會治安甚鉅，經依瘖啞人之行為得減輕其刑之規定予以減刑後，審酌被告等犯罪
    之一切情狀，分別處以前揭之刑，並均宣告強制工作處分，核其認事用法及量刑
    ，均無不當，對於被告等為瘖啞人之身分，業經審酌。被告等上訴意旨或否認部
    分犯罪行為，或指原判決忽視被告等為瘖啞人身分而量刑過重或指原判決誤認被
    告有犯罪習慣而宣告強制工作處分為不當，求予撤銷改判，尚難認為有理由，其
    上訴均應駁回。
四、據上論斷，應依刑事訴訟法第三百七十三條、第三百六十八條判決如主文。
本案經檢察官劉永清到庭執行職務。
中     華     民     國    八十九   年      五        月      十一      日
                             臺灣高等法院刑事第十九庭
                                 審判長法  官  陳  祐  治
                                       法  官  魏  新  國
                                       法  官  劉  叡  輝
右正本證明與原本無異。
如不服本判決應於收受送達後十日內向本院提出上訴書狀，其未敘述上訴之理由者並
得於提起上訴後十日內向本院補提理由書（均須按他造當事人之人數附繕本）。
                                       書記官  葉  炳  宏
中     華     民     國    八十九   年      五        月      十六      日


司法院資訊處製作；財團法人民間司法改革基金會備份。
